最高法院刑事判決　　　　　　　　　　　　　　　八十八年度台上字第七一九一號
　　上　訴　人　甲○○
右上訴人因偽造文書案件，不服台灣高等法院台南分院中華民國八十六年十二月十日
第二審判決（八十六年度上訴字第一七五五號，起訴案號：台灣台南地方法院檢察署
八十五年度偵字第一四○三八號），提起上訴，本院判決如左：
    主  文
上訴駁回。
    理  由
按裁判上一罪案件之重罪部分得提起第三審上訴，輕罪部分不得上訴，依審判不可分
原則，第三審法院應併予審判者，以重罪部分之上訴合法為前提；如該上訴為不合法
，第三審法院既應從程序上予以駁回，而無從為實體上判決，對於輕罪部分自無從適
用審判不可分原則，併為實體上審判。又刑事訴訟法第三百七十七條規定：上訴於第
三審法院，非以判決違背法令為理由，不得為之。是提起第三審上訴，應以原判決違
背法令為理由，係屬法定要件；且必須依據卷內資料為具體之指摘，並足據以辨認原
判決已具備違背法令之形式，始屬相當。本件原判決認定上訴人甲○○自民國八十三
年二月二十日起至八十五年三月十七日止，鳩集每會新台幣（下同）一萬元、五千元
不等之互助會計十七會，每會開標地點均在台南縣永康市○○街七七巷二三號，詎上
訴人竟基於概括犯意，在標單上偽簽活會會員吳春梅等人姓名及填寫得標金額參與競
標，並予標取，足以生損害於吳春梅等人之權益，其詳情如第一審判決附表所載等情
；因而維持第一審依牽連犯規定從一重論處上訴人連續行使偽造私文書足以生損害於
他人罪刑之判決，駁回上訴人在第二審之上訴。業已明係以上訴人在法務部調查局
台南縣調查站及第一審偵審中之自白，核與告訴人黃玉雲等人之指訴情節相符，復有
互助會會單十七份及受害人資料調查表三十六份可按，為其論據，並就上訴人所辯第
一審量刑過重一節，為無足取，於理由內予以指駁。從形式上觀察，並無違背法令之
情形存在。上訴人就原判決偽造文書部分上訴意旨略稱：(一)上訴人所提供互助會會單
所記載「我標」字樣，係指該等互助會會員以會抵會或因欠上訴人金錢或以搭會方式
對上訴人清償、或委由上訴人代標而言，上訴人並無冒名標會情事。(二)告訴人黃玉秀
、黃玉雲及證人張雄達、趙張賽珍、張素華、戴傳聲等之指證，均未能確切證明上訴
人有上開犯行，原審未調查其他補強證據，遽憑上訴人之自白為認定上開犯罪之證據
，其採證亦屬違法云云。經核屬純就原判決適法行使採證認事職權所已指駁說明之事
項，重為事實上之爭執，及徒憑己見漫事指摘，俱不足據以辨認原判決此部分已具備
違背法令之形式，依首揭說明，應認此部分上訴為違背法律上之程式。上訴人對原判
決上開得上訴於第三審部分之上訴既不合法，與之有裁判上一罪關係而不得上訴第三
審之刑法第三百三十九條第一項部分（核屬刑事訴訟法第三百七十六條第四款之罪）
，自無從併為實體上之審理。綜上所述，本件上訴俱應從程序上予以駁回。
據上論結，應依刑事訴訟法第三百九十五條前段，判決如主文。
中      華      民      國    八十八    年     十二     月     十六     日
                              最高法院刑事第十庭
                                  審判長法官  曾  有  田
                                        法官  陳  宗  鎮
                                        法官  劉  介  民
                                        法官  魏  新  和
                                        法官  孫  增  同
      右正本證明與原本無異
                                              書  記  官
中      華      民      國    八十八    年     十二     月    二十一    日
